臺灣高等法院刑事判決　　　　　　　　94年度上訴字第2268號
　　上　訴　人　臺灣新竹地方法院檢察署檢察官
　　被　　　告　甲○○
　　指定辯護人　本院公設辯護人　王永炫
上列上訴人因被告毒品危害防制條例案件，不服臺灣新竹地方法
院94年度訴字第11號，中華民國94年6月9日第一審判決（起訴案
號：臺灣新竹地方法院檢察署92年度偵字第2529號），提起上訴
，本院判決如下：
    主  文
上訴駁回。
    理  由
一、公訴意旨略以：被告甲○○明知安非他命業經毒品危害防制
    條例列為第二級毒品，不得製造、運輸、販賣、轉讓、施用
    、持有，竟基於販賣第二級毒品之概括犯意，自民國89年某
    月間起迄同年9月底止， 先後向綽號「鱷魚」、「飛虎」等
    不詳姓名之人販入第二級毒品安非他命後，再先後於：(一)89
    年7月間起至同年9月28日止， 在其新竹市○○街8號居所及
    新竹市○○路582巷15弄9號林銪笙（原名林益弘）居所等處
    ，以每小包（重量不詳）新台幣（下同）1,000元之價格 ，
    出售第二級毒品安非他命予林銪笙施用多次。 (二)89年9月初
    某日，在新竹市○○路53巷64弄26號萬國憲住處， 以5,000
    元之代價，出售第二級毒品安非他命毛重13.8公克予萬國憲
    一次。嗣分別於89年9月28日4時許，在上揭林銪笙居所，為
    警查獲，並扣得第二級毒品安非他命16小包共計毛重16.4公
    克、分裝袋5個及分裝匙1支； 另於89年9月20日23時30分許
    ，在前述萬國憲住處為警查獲萬國憲施用及持有毒品2包（
    淨重分別為7.19公克及5.89公克）而由萬國憲供出上情查獲
    ，因認被告所為，係犯毒品危害防制條例第4條第2項之販賣
    第二級毒品罪嫌等語。
二、按犯罪事實應依證據認定之，無證據不得認定犯罪事實；不
    能證明被告犯罪者，應諭知無罪之判決， 刑事訴訟法第154
    條第2項、第301條第1項分別定有明文。 又認定不利於被告
    之事實，須依積極證據，苟積極證據不足為不利於被告事實
    之認定時，即應為有利於被告之認定；且事實之認定，應憑
    證據，如未能發現相當證據，或證據不足以證明，自不能以
    推測或擬制之方法，以為裁判基礎；而認定犯罪事實所憑證
    據，雖不以直接證據為限，間接證據亦包括在內；然而無論
    直接或間接證據，其為訴訟上之證明，須於通常一般之人均
    不致有所懷疑，而得確信其為真實之程度者，始得據為有罪
    之認定，若其關於被告是否犯罪之證明未能達此程度，而有
    合理性懷疑之存在，致使無從形成有罪之確信，根據「罪證
    有疑，利於被告」之證據法則，即不得遽為不利被告之認定
    ，亦分別有最高法院30年上字第816號、 40年台上字第86號
    、76年台上字第4986號判例可據。
三、公訴人據以起訴被告涉犯上開罪嫌，無非是以證人林銪笙、
    萬國憲於偵查中之指證及前開為警扣得之第二級毒品、分裝
    袋5個及分裝匙1支，為其主要論據。惟訊據被告堅詞否認有
    何販賣第二級毒品犯行，辯稱：林銪笙及萬國憲亦於原審審
    理時均證實並未向伊購買第二級毒品安非他命，而證人林銪
    笙於偵查中雖為不利被告之指證，惟屬片面之詞而無其他佐
    證；復以證人萬國憲於警詢、偵查及原審審理時所為證述均
    屬不一，實難採為被告不利之證據等語。
四、經查：
  (一)證人林銪笙於偵查中固曾證稱：「（你安非他命是否向甲○
    ○買的？）是的。」、「（問: 你跟她買過幾次？）一次，
    在『鱷魚』他家認識的，甲○○有留電話給我， 在今年7月
    底，我打電話給她，她電話號碼留在我手機內，買1千元1包
    ，可吸4、5次，但我一次吸的量很少。」等語，惟就其所稱
    向被告購得第二級毒品安非他命之確切時間、地點與重量等
    等事項，均未能詳加敘明，其指證被告有販毒行為已非屬明
    確；況且，證人林銪笙於原審審理時堅稱：未曾向被告購買
    過安非他命，89年9月28日被查獲的安非他命是由綽號「 鱷
    魚」之黃孝儀處取得等語，是其前後證述內容顯已相左。參
    以證人林銪笙首開偵訊時並未經林銪笙於供前或供後具結，
    有臺灣新竹地方法院檢察署89年9月28日訊問筆錄在卷可稽
    （89年度偵字第5356號卷第18頁以下），公訴人與被告雖均
    認為其此部分之陳述具有證據能力，但林銪笙既未經依法定
    程式具結在卷，則其對於被告所為之不利指述，仍缺乏可憑
    信性之擔保。故林銪笙於偵查中所述自仍應有其他有力之事
    證資為依憑，始足採擷，參其偵查中供陳向『鱷魚』者購買
    三十餘次，顯然所施用毒品均係來向『鱷魚』者購買，實無
    需向被告購買之理由，其僅陳有向被告購買一次，惟對於購
    買時間、地點及數量於偵查中卻未有所陳及，其偵查中之供
    陳難謂無瑕疵。
  (二)「林銪笙」於89年9月28日4時許為警查獲時，扣得第二級毒
    品安非他命16小包共計毛重16點4公克、分裝袋5個及分裝匙
    1支在案。上開扣得之第二級毒品雖數量非少， 但並無積極
    證據足認係被告以獲取不法利益為目的而販入安非他命。而
    證人林銪笙於前開偵訊時，亦未證述被告係以查獲之安非他
    命出售，故前開扣案之安非他命自不得作為認定被告出售第
    二級毒品予林銪笙之證據。此外，被告於上述時、地為警查
    獲時，並未搜得磅秤或其他計量工具。以安非他命於案發時
    之售價達每公克1,000元， 為證人萬國憲於原審審理時所證
    實，並有法務部調查局90年11月5日（90）緝（三）字第900
    72498號函暨所附89年下半年國內安非他命買賣平均價格表1
    份在卷可考，被告如無磅秤，縱有分裝匙及分裝袋，如何秤
    重計價出售？又如被告有意以分裝妥當之安非他命售予林銪
    笙，自無再特意攜帶分裝袋、分裝匙之必要。故扣案分裝袋
    5個及分裝匙1支亦均不足以作為被告有公訴意旨所指販賣行
    為之強力物證。從而，證人林銪笙於偵查中所為不利被告之
    證述既不明確，復於原審審理中否認有向被告購買，則其前
    後所為證述已屬不一，又無積極之證據可佐偵查中所陳較為
    真實，其不利於被告之指證與扣案之安非他命、分裝袋及分
    裝匙等證據，均難遽以資認定被告確有販賣第二級毒品安非
    他命予證人林銪笙之事實。
  (三) 又以證人萬國憲雖於91年3月12日在臺灣新竹地方法院檢察
     署檢察官偵訊時結證稱：89年9月18日凌晨12時被查獲的安
     非他命（淨重分別為7.19公克及5.89公克） 是向甲○○買
     的購買地點在其上開住處，總重量不知道，全部售價5千元
     ，是用2、3包小袋子裝著，但還來不及付款等語（ 見91年
     度偵字第311號偵查卷第28反面至29頁）。惟觀其於89年10
     月17日警詢時所為供述謂：扣案安非他命是被告於89年9月
     18日交其保管等語（ 90年度偵字第600號偵查卷第5頁反面
     ），於警詢初答時並未供承有向被告購買安非他命事實 ，
     竟於逾一年半後始向檢察官指證係向被告購得， 前後所供
     不一，其偵查中所述是否屬實已足啟人疑竇。 況且證人萬
     國憲前開指證， 不僅對於購得安非他命之數量供稱不知道
     ，另參以扣案之安非他命數量非少， 證人與被告亦非親故
     ，所陳尚未付款予被告乙節亦難認與常情相符， 是其所為
     上開不利被告之證述已難以憑信。 復以證人萬國憲於原審
     審理時亦否認扣案安非他命是向被告購得， 並證稱：是向
     一綽號為「唐哥」的人買的，共花約5、6千元， 當初因為
     被告欠錢不還才誣指被告等語。 按依證人之陳述，如前後
     有所不符，或相互歧異時，究竟何者為可採， 法院固得本
     其自由心證予以斟酌， 查以證人萬國憲雖於偵查中證陳有
     向被告購買安非他命， 惟於警詢及原審審理時均證稱未向
     被告購買，而依其偵查中所供既有前開瑕疵存在， 實無從
     僅憑偵查中有瑕疵之證述， 即認定被告有販賣安非他命予
     證人萬國憲之事實， 至於證人於原審證稱於偵查中證稱：
     因為被告欠錢不還才誣指被告等語，是否涉有偽證罪責，
     應由檢察官另行偵查追訴，附此敘明。
  (四)末查，警方於89年9月20日23時30分， 在萬國憲住處搜得之
    第二級毒品安非他命2包（ 淨重分別為7.19公克及5.89公克
    ）數量固然不少，但該扣案第二級毒品查獲時究係在證人萬
    國憲之持有狀態下，且其持有第二級毒品犯行亦經原審以90
    年度竹簡字第341號判決認定明確並確定在案， 則上述扣案
    安非他命是否確實為被告販售及交付者，除萬國憲前開有瑕
    疵之指證外，並無任何積極證據可資佐證。從而，本件亦不
    能依前開扣案物品認定被告有販賣第二級毒品安非他命予萬
    國憲之犯行。
五、綜上所述，證人林銪笙、萬國憲所為不利被告之證述，尚有
    其瑕疵存在，且尚乏其餘積極證據擔保其指證之真實性，兼
    以扣案第二級毒品安非他命、分裝袋與分裝匙等公訴人所舉
    之證據，亦不足以證明係屬被告販毒所用之工具及毒品。此
    外，復查無其他證據足以認定被告有公訴意旨所指之犯行，
    而仍有合理懷疑之存在，實無從形成被告有罪之確信，揆諸
    前揭說明，依「罪疑惟輕原則」，自應為被告有利之認定。
六、原審因認被告罪證不足，而予無罪諭知，經核於法並無不合
    。公訴人上訴意旨謂原審在證據取捨上有所疏漏，且被告即
    使未成立販賣罪，亦應論以轉讓罪責云云，惟查，原審對於
    證人林銪笙、萬國憲不利於被告之供述，認有不可採之處，
    無從採為被告不利之認定，已於理由中詳為說明，公訴人仍
    持該等證人所為不利被告之供述上訴爭執判決未洽，並無理
    由。又被告雖於警訊、原審審理中供承有無償轉讓予萬國憲
    等人施用，惟遍查卷內僅有被告之自承，並無其它施用者供
    承被告有無償提供施用，實難僅憑被告惟一自白認定被告有
    轉讓之犯行；況且，本案檢察官係起訴被告有連續販賣事實
    ，對於被告有轉讓第二級毒品予何人，時間何時，地點何處
    均未所陳，難認起訴事實效力及於「轉讓」毒品犯行，公訴
    人此部分上訴理由，亦難憑採，上訴均無理由，應予駁回。
據上論斷，應依刑事訴訟法第368條，判決如主文。
本案經檢察官周誠南到庭執行職務。
中　　華　　民　　國　　94　　年　　9 　　月　　29　　日
　　　　　　　　　刑事第7庭     審判長法　官  蔡秀雄
　　　　　　　　　　　　　　　　　    法　官  陳世宗
　　　　　　　 　 　　　　　　　　　　法　官  周煙平
以上正本證明與原本無異。
檢察官如不服本判決應於收受送達後十日內向本院提出上訴書狀
，其未敘述上訴之理由者並得於提起上訴後十日內向本院補提理
由書（均須按他造當事人之人數附繕本）。
                                      書記官  蕭麗珍
中　　華　　民　　國　　94　　年　　9 　　月　　29　　日
